【裁判字號】    99,婚,149
【裁判日期】    990903
【裁判案由】    履行同居
【裁判全文】
臺灣高雄地方法院民事判決               99年度婚字第149號
原      告  甲○○
訴訟代理人  孫守濂律師
            李慶榮律師
            許泓琮律師
被      告  乙○○○
上當事人間請求履行同居事件，與本院中華民國99年度婚字第
488 號請求離婚等事件合併審理並同時宣判，於民國99年8 月11
日言詞辯論終結，本院判決如下：
    主      文
原告之訴駁回。
訴訟費用由原告負擔。
    事實及理由
一、原告起訴主張：
  (一)兩造於民國92年4 月8 日結婚，婚後育有一子劉家君，被告
    原為越南國籍，婚後學習燙髮技藝，而於95年間取得丙級美
    髮技士執照，並以此為業。嗣於於96年9 月19日取得我國國
    籍，並於97年11月3 日初設戶籍登記。兩造生活原本和睦，
    住於夫家，被告於98年3 月間與原告因細故發生爭吵而離家
    出走。嗣雙方和好並於98年4 月租房同住。98年12月29日兩
    造在租住處又因細故爭吵，被告又拋夫棄子離家出走。經原
    告委請結婚仲介人與被告溝通，請被告回來，未果，99年1
    月12日由岡山鎮調解委員會予以調解，被告亦不願回家。99
    年1 月14日結婚仲介再度與被告溝通，被告仍堅持不回家。
    兩造婚姻關係存續中，被告離家拋夫棄子，不盡同居之義務
    ，依法顯有未合，茲為維繫兩造之婚姻、健全家庭生活，原
    告願意改善與被告間之關係，營造和諧之家庭，請被告回來
    同居。為此，爰依民法第1001條之規定，訴請被告履行同居
    義務等語。並聲明：求為判決被告應與原告同居。
  (二)對被告答辯之補充陳述：
    1.原告否認對被告施以暴力。於98年12月底被告就離家出走
      ，都沒有回來，小孩都是由原告照顧，怎麼可能打被告，
      原告希望被告回來，原告跟小孩都需要被告。
    2.關於98年3 月25日切結書部分，切結書是被告逼原告寫的
      ，因為若要被告回來，就要照被告的意思寫，否則被告就
      不回來，才會有這張切結書。當天在晚上約十一、二點時
      ，原告從後面抱住被告想跟被告親熱，被告背對原告，並
      用左手肘向原告的胸部撞擊二次，原告是胸部受傷。原告
      是到27日才去驗傷的。當初是被告用手肘踹原告的下體，
      原告才反擊的，因為原告要跟被告行房，被告不願意，原
      告說被告是不是外面有男人，這是98年3 月25日的事情，
      隔天被告就離家了。原告寫了切結書之後，並承諾要在外
      面租房子，原告也有做到，被告才回來。第二次被告離家
      出走是98年12月底，被告離家的原因是抱怨別人都有自由
      ，但是被告沒有，所以被告就離家不回來，迄今都沒有回
      來。小孩生病時被告都沒有照顧。96年11月25日原告沒有
      施暴於被告。98年12月29日原告打電話給被告說如果要晚
      回來要打電話回家，被告就說不要回來了。被告領到臺灣
      身分證後就不回來了，大概去年（98年）拿到臺灣身分證
      的。第一次被告離家出走的時候，拿走原告的金飾，原告
      詢問被告金飾去處，被告說已經賣了。
    3.原告之前打電話給被告時，被告都沒有接電話，都叫同事
      接。98年12月29日原告有打電話給被告，被告叫同事接，
      後來被告有接電話，被告就說不回來了就掛原告電話。之
      後原告問被告為何每次打電話給被告，被告都不於第一時
      間接原告的電話，但客人如果打電話來被告就接，被告就
      說原告及小孩不重要，客人比較重要，因為被告需要的東
      西客人都會買給被告。被告在98年第二次離家之後，被告
      打電話給原告希望看小孩，被告就把小孩帶出去，是跟被
      告外面的男人一起出去，這是小孩回來後跟原告說的。此
      外，原告曾經在被告工作的店外面，問被告外面是否有男
      人，剛好那個男人走過來，那個男人就走過來聽原告與被
      告在說話，原告問這男人是誰，被告沒有回答。之後原告
      就回家問小孩，小孩說就是因為那個男人被告才不回來的
      。又被告曾用手肘踹原告下體的時候，原告問被告是否外
      面有男人，當時被告也沒有回答原告，原告總共問被告二
      次是否外面有男人。
    4.曾經有次小孩生病留院觀察，原告打電話給被告問被告要
      不要去醫院探視小孩，就把電話拿給小孩聽。小孩嗣後告
      訴原告說被告因為有客人，所以沒有要去醫院。
    5.原告又沒有對被告怎麼樣，原告不要離婚，且原告希望被
      告回來照顧小孩，讓小孩有個完整的家。
    6.原告沒有吸毒，且原告家賣水果、臘肉、香腸，原告都有
      能力栽培被告取得手藝，如何說原告沒有工作賺錢撫養被
      告及小孩。被告剛從越南來台的時候，原告就讓被告學美
      容美髮並拿到技術執照。另小孩出生奶粉錢、學費都是原
      告在付。
二、被告則以下情置辯：
  (一)兩造於92年4 月8 日結婚，被告曾係越南國籍，於96年9 月
    19日已取得本國籍。婚後育有一子劉家君，兩造以高雄縣岡
    山鎮○○○路55巷6 弄21號為夫妻共同住所。惟原告婚後好
    逸惡勞，慣性酗酒又有賭博揮霍惡習，且個性粗暴又疑神疑
    鬼，在毫無證據情況下，認為被告在美髮店工作就是在外與
    男人廝混，常於酒後以三字經「討客兄」等語辱罵被告以發
    洩怨氣。
  (二)96年11月25日晚上，被告因一個碗沒有洗，且因原告喝飲料
    後的瓶子丟在廁所裡面，問被告為何不整理等事，就辱罵被
    告，並追打被告；又於98年3 月25日凌晨5 點時許，原告要
    跟被告行房，被告因卵巢長水瘤，醫生囑說儘量不要行房，
    且被告胃痛，就跟原告說不要行房，原告就用拳頭打被告胸
    口心臟部位，並壓被告在床上一直打，俟原告的爸媽進來後
    原告才停止。原告曾帶被告去看婦產科醫生，應知此事；又
    於98年12月29日，因被告應於七時下班還沒有回到家，原告
    於八時就打手機給被告，沒說什麼就一直罵被告，被告說有
    客人在不方便說，原告又打來，係被告同事接的，原告就罵
    被告的同事；隨後又打電話到店裡罵被告同事，致被告不敢
    回家，怕回家遭原告毆打，被告雖有去報案，但是沒有聲請
    保護令。原告雖於98年3 月25日立下切結書，但是原告皆無
    做到。
  (三)原告上述行為致令被告苦不堪言。被告顧及小孩需要完整家
    庭，對於原告慣性酗酒、辱罵、結交吸毒朋友等不良行為始
    終好言規勸，盼原告戒除不良嗜好。原告仍舊不改惡習，反
    而變本加厲，未予悔改，不尊重被告感受，兩造常常爭吵不
    斷，且已分居。原告經常前往原告工作場所騷擾、辱罵、致
    令被告相當痛苦。兩造之個性、思想、理念已無法交集，倘
    任何人之婚姻狀況處於被告之情況時，勢必喪失維持婚姻之
    意欲。
  (四)又兩造有下列情事發生，被告回去同居會害怕，有分居之正
    當理由：
    1.98年3 月25日被告回去後，原告問被告金飾的事情，被告
      說沒錢拿去賣了，原告差點推被告到陽台跌下樓。原告沒
      有給被告錢且沒有養被告，房租也是被告付的，小孩的保
      險費也是被告支付的。原告沒有錢時也跟被告拿，叫被告
      賺錢給原告花用。
    2.另於98年12月29日之前，原告常去被告的店裡面鬧，被告
      老闆娘說如果沒有來店消費的話不要進來店裡，要找被告
      的話請在外面等。那個男人是另外設計師的客人而不是被
      告的客人，而且那個男人也沒有站在被告與原告中間。當
      時被告帶小孩出來，只是在另外一個女設計師的家裡睡覺
      ，沒有男人的問題，是原告教小孩說有男人的。
    3.原告半夜、凌晨五、六點叫小孩打電話給被告說原告死掉
      了來嚇小孩，次數蠻多次的。有一次原告還躺在隔壁的店
      裡，嚇被告與小孩說原告死掉了。
    4.剛開始原告有帶被告去學美容美髮，學費3 萬5 千元是被
      告公公付的，執照是被告努力拿到的，被告學了一年多，
      小孩還沒有出生，出生後，小孩都是被告在照顧，被告賺
      錢養小孩，原告都沒有養小孩。
  (五)並聲明：求為判決如主文第1項所示。
三、本院判斷：
    原告主張兩造於92年4 月8 日結婚，婚後育有一子劉家君，
    被告原為越南國籍，婚後學習燙髮技藝，而於95年間取得丙
    級美髮技士執照，並以此為業。嗣於於96年9 月19日取得我
    國國籍，並於97年11月3 日初設戶籍登記。兩造生活原本和
    睦，住於夫家，被告於98年3 月間與原告因細故發生爭吵而
    離家出走。嗣雙方和好並於98年4 月租房同住。98年12月29
    日兩造在租住處又因細故爭吵，被告又離家出走。經原告委
    請結婚仲介人與被告溝通，請被告回來，未果，99年1 月12
    日由岡山鎮調解委員會予以調解，被告亦不願回家。99 年1
    月14日結婚仲介再度與被告溝通，被告仍堅持不回家，至今
    仍處於分居之狀態等事實，業據原告陳述在卷，並提出戶籍
    謄本為證，且為被告所不爭執，自堪信實。惟原告主張被告
    應履行同居義務，則為被告所拒絕，並以上情置辯。經查：
  (一)本件被告辯稱原告因對被告求歡不成或因生活細節即多次毆
    打被告成傷，且因懷疑被告與他人有染，不時辱罵被告，甚
    至酗酒到被告工作場所吵鬧，此等不尊重被告、不信任被告
    且不顧及被告顏面之行為，造成被告精神上痛苦不堪，顯已
    嚴重侵害被告身體安全及人格尊嚴，亦足以造成被告身體上
    與精神上不可忍受之痛苦，且又已危及婚姻關係之維繫，已
    構成對被告不堪同居之虐待等情，業經被告提出戶籍謄本、
    處理家庭暴力與兒少保護案件調查紀錄（通報）表（98年3
    月25日、98年12月29及96年11月26日三份）、受理家庭暴力
    事件驗傷診斷書（96年11月26日、98年3 月25日二份）、99
    年8 月4 日新惠生婦產科診所診斷證明（下腹痛、骨盆腔炎
    ，於97年9 月12日及16日來院檢查及治療）等件為證（分見
    本院99年婚字第488 號卷卷第17頁至第26頁、本院卷第24頁
    至第33頁、第41頁至第52頁、第69頁）。並經證人即被告之
    同事魏文玉到庭結證稱：「（問：欲證明何事？）我與乙○
    ○○是岡山的美髮院的同事，甲○○常常去我們美髮院鬧事
    ，喝醉酒就倒在我們店的旁邊或大哭，有時候會進去店裡面
    與乙○○○拉扯，這種情形至少五次以上。我們曾經請警察
    來協助處理，警察來了，甲○○就醒了，就與警察大小聲，
    之後甲○○就離開了。甲○○想要乙○○○回去，但是乙○
    ○○回去的話又會被打，所以我們都不希望乙○○○被帶回
    去。在店裡，甲○○曾經恐嚇過我，因為我制止甲○○在店
    裡騷擾乙○○○，甲○○就覺得不舒服就恐嚇我，就跟我說
    等一下我就有事情了。甲○○說完就走了。98年3 月份甲○
    ○對乙○○○的家暴，我沒有看到，但是乙○○○跑出家，
    是我帶乙○○○去驗傷。」、「（問：甲○○是否有到店裡
    鬧？）我並沒有教唆乙○○○離婚。也沒有說故意要讓他們
    離婚的話。甲○○很常打電話到店裡騷擾，甲○○一、二天
    打一次電話，電話不是我接的，電話內容我不清楚。兩造會
    鬧成這樣，是因為甲○○不上班，只會叫乙○○○買便當回
    家給他，而且也沒有甲○○所言乙○○○有男人的事情。甲
    ○○一直懷疑乙○○○在工作場所有男人，事實上乙○○○
    很努力的工作，並沒有外遇的對象。」等語大致相符（見本
    院卷第64頁至65頁）。是被告辯稱其已不堪原告同居之虐待
    ，其有不履行同居義務之正當理由，尚堪採信。是原告依民
    法第1001條之規定，請求判決被告履行同居義務，為無理由
    ，應予駁回。
  (二)再者，被告就上開不堪原告同居虐待之事實，依民法第1052
    條第1 項第3 款請求判決離婚，並經本院准許在案（見本院
    99年婚字第488 號判決）。則兩造之婚姻，既經本院判決離
    婚而解消，則自兩造婚姻解消起，原告依民法第1001條之規
    定，請求判決被告應履行同居義務，亦無理由，應予駁回，
    併此敘明。
四、訴訟費用負擔之依據：民事訴訟法第78條。
中    華    民    國    99    年    9     月     3    日
                        家事法庭法  官  劉建利
上為正本係照原本作成。
如不服本判決，應於判決送達後20日內向本院提出上訴狀並表明
上訴理由（須附繕本）。並繳納裁判費新台幣4,500 元。
中    華    民    國    99    年    9     月     6    日
                                書記官  張金蘭

司法院資訊處製作；財團法人民間司法改革基金會備份。
